臺灣板橋地方法院民事判決　　　　　　92年度簡上字第329 號
上　訴　人　戊○○
　　　　　　丙○○
　　　　　　丁○○
共　　　同
訴訟代理人　徐景星律師
　　　　　　郭瑋萍律師
複代理　人　苗怡凡律師
　　　　　　己○○
被上訴　人　台北市政府
法定代理人　乙○○
訴訟代理人　張世興律師
複代理　人　游雅鈴律師
被上訴　人　台北縣政府
法定代理人　甲○○
訴訟代理人　張玲綺律師
上列當事人間請求返還土地事件，上訴人對於中華民國92年10月
7 日臺灣板橋地方法院三重簡易庭92年度重簡字第217 號第一審
判決提起上訴，併為訴之追加，於民國94年4 月20日言詞辯論終
結，本院判決如下：
    主  文
上訴駁回。
被上訴人台北市政府應將坐落台北縣林口鄉○○段七十號土地應
有部分一百萬分之五十九之所有權登記予以塗銷，回復登記為陳
盤銘名義。
被上訴人台北縣政府應將坐落台北縣林口鄉○○段三八五號土地
應有部分一百萬分之五十九之所有權登記予以塗銷，回復登記為
陳盤銘名義。
第二審訴訟費用由上訴人負擔，追加之訴訴訟費用由被上訴人負
擔。
    事實及理由
一、程序方面：
    按訴之變更或追加，非經他造同意，不得為之。但請求之基
    礎事實同一者，不在此限，此觀民事訴訟法第436 條之1 第
    3 項、第446 條第1 項、第255 條第1 項第2 款規定自明。
    查上訴人於原審基於民法第767 條規定請求「被上訴人應分
    別將其於民國45年4 月16日依（45）北府德地一字第40284
    號囑託登記之坐落於台北縣林口鄉○○○段頭湖小段第429
    之2 號土地（下稱429 之2 號土地）應有部分二分之一所有
    權登記塗銷，回復登記為陳盤銘名義。」（原聲明第1 項）
    ，嗣提起本件上訴後，除保留原聲明第1 項外追加聲明「被
    上訴人台北市政府並應將坐落台北縣林口鄉○○段70號土地
    （下稱70號土地）應有部分一百萬分之五十九所有權登記塗
    銷，重新登記為陳盤銘名義；被上訴人台北縣政府並應將坐
    落台北縣林口鄉○○段385 號土地（下稱385 號土地）應有
    部分一百萬分之五十九所有權登記塗銷，重新登記為陳盤銘
    名義。」，惟其請求之基礎事實係本於同一肇於429 之2 號
    土地因市地重劃重行分配結果，造成地號及應有部分更異，
    核屬同一，且原審之證據資料均得以引用，並不影響被上訴
    人之攻擊防禦方法，又基於紛爭一次解決之法理，亦無不利
    於被上訴人，則被上訴人台北縣政府雖表示不同意上訴人為
    訴之追加，為本院所不取（台北縣政府同意上訴人訴之追加
    ）。是上訴人所為前開訴之追加，要無不合，應予准許。
二、上訴人主張：429 之2 號土地原為上訴人之父親陳盤銘與訴
    外人陳炘分別共有，應有部分各二分之一。嗣陳炘於36年間
    因二二八事件遭逮捕槍斃，上訴人之家族鑒於當時政治之風
    聲鶴唳，為免波及，故與叔公陳炘家族少有往來。二、三年
    前，陳炘長子陳盤谷（即上訴人之堂兄）發現429 之2 號連
    同其他土地遭被上訴人以（45）北府德地一字第40284 號函
    囑託登記方式移轉登記與被上訴人，登記之原因則為買賣，
    曾詢問上訴人是否有將包括系爭土地在內之十八筆土地賣予
    被上訴人，上訴人即曾告知不曾有將任何土地賣予被上訴人
    。蓋自二二八事件，陳炘被捕後，上訴人之家族即不曾與政
    府有過任何買賣，以免遭波及。基上，陳盤銘既從未將429
    之2 號土地出賣與被上訴人，被上訴人復無法提出任何買賣
    契約及給付土地款以為證明，顯見被上訴人取得429 之2 號
    土地之債權行為及物權行為均因買賣契約關係不存在而無效
    ，故縱因市地重劃被上訴人因重新分配所取得之土地（台北
    市政府為70號土地、台北縣政府為385 號土地，應有部分均
    為一百萬分之五十九）目前仍分別登記於被上訴人名下，其
    等亦係無權占有及侵奪上訴人之所有物（陳盤銘於60年11月
    11日過世後，由上訴人三人與母親陳李靜好為其繼承人。陳
    李靜好再於82 年6月7 日過世，由上訴人三人繼承，故系爭
    土地原登記為陳盤銘所有部分，應由上訴人三人繼承。），
    上訴人自得本於民法第767 條、第821 條前段規定請求被上
    訴人各塗銷其於70號、385 號土地所有權應有分各一百萬分
    之五十九登記，將名義人回復為陳盤銘所有。再則前開土地
    既自42年4 月1 日起均無法律上之原因而遭被上訴人占有使
    用，上訴人自得依不當得利法律關係請求起訴前五年相當於
    租金之不當得利損害金。即依土地法第105 條準用第97條之
    規定，不得超過土地申報總價年息10% 。系爭土地申報地價
    為每平方公尺新臺幣（下同）7,800 元，面積為18平方公尺
    ，按申報總價年息10% 計算，合計起訴前五年部分，被上訴
    人各應負擔之不當得利利得為17,550元（計算式：
    7,800x18x0.1/2/2x5 =17,550）。另自起訴狀送達翌日起至
    返還土地止，被上訴人各應按月給付上訴人293 元（計算式
    ：7,800x18x0.1/2/2 /12=293）之不當得利損害金等語。（
    上訴人於原審聲明：
    (1)被上訴人應分別將其於45年4 月16 日 依（45）北府德地
    一字第40284 號囑託登記之系爭土地應有部分二分之一所有
    權登記塗銷，回復登記為陳盤銘名義。(2)被上訴人應各給付
    上訴人17,550元，及自起訴狀繕本送達翌日起至返還土地之
    日止按月給付上訴人293 元。原審判決上訴人敗訴，上訴人
    聲明不服提起上訴，且就聲明第1 項為訴之追加。）。併為
    上訴聲明：(1)原判決廢棄。(2)被上訴人應各給付上訴人17,5
    50元，及自起訴狀繕本送達翌日起至返還土地之日止按月給
    付上訴人293 元。(3)被上訴人應分別將其於45年4 月16 日
    依（45）北府德地一字第40284 號囑託登記之系爭土地應有
    部分二分之一所有權登記塗銷，回復登記為陳盤銘名義。被
    上訴人台北市政府應將70號土地應有部分一百萬分之五十九
    之所有權登記予以塗銷，回復登記為陳盤銘名義；被上訴人
    台北縣政府應將385 號土地應有部分一百萬分之五十九之所
    有權登記予以塗銷，回復登記為陳盤銘名義。
三、被上訴人台北縣政府辯稱：
  (一)上訴人於被上訴人取坐落台北縣林口鄉○○○段頭湖小段42
    9 號土地（下稱429 號土地。嗣於65年9 月10日分割登記為
    同段429 之1 、429 之2 及429 之3 號土地）應有部分二分
    之一並登記為所有權人後，歷經半個世紀之久，始主張買賣
    關係不存在，嚴重侵害法安定性及公示制度，依民事訴訟法
    第277 條後段之規定，不應再強求被上訴人負擔買賣契約關
    係存在之嚴格證明責任。況就429 號土地買賣契約之成立，
    其直接證明文件之買賣契約雖因逾公文保存期限而依法銷毀
    ，惟由(1)土地購入之目的乃為協助國軍代建駐軍營房，被上
    訴人乃共同負擔補償徵購連同429 號土地在內之十餘筆土地
    ，從徵購並辦理囑託登記迄今，歷經五十年，並無他筆土地
    所有人及其後代提出異議，質疑徵購程序不當。倘若有未獲
    價款或補償，不致歷五十年不救濟。(2)依系爭土地囑託登記
    清冊記載「a 、每筆土地價款」「b 、檢附之證明文件包括
    土地權利書狀」，足證產權之登記係出於義務人或其代表人
    之同意及配合。再經台北縣政府45年以北府德地一字第2149
    45號公告，期滿無人異議，始囑託地政機關為產權移轉登記
    。而登記原因雖為買賣，究其實質亦存在徵收性質。(3)依行
    為時土地登記規則第23條規定「官署或法定自治機關自為權
    利人，而為土地權利之登記時，應取得義務人之承諾書或他
    項證據，囑託地政機關登記之。」，被上訴人既為政府機關
    而囑託地政機關為產權登記，於法有據。另按當時土地登記
    規則26條規定「聲請登記應提出左列文件：聲請書。證
    明登記原因文件。土地所有權狀或他項權利證明書：：」
    ，被上訴人於辦理囑託登記時，應已附有囑託登記之相關文
    件，登記機關開始同意為產權移轉登記。(4)於41年當時，台
    北縣政府亦編列有「代建林口國軍營房使用民地之補償費85
    ,007.8 元 ，經省府核定撥用。所謂「補償費」固與「價金
    」不同，但政府機關因公共事業之需要而徵收私有土地時，
    依法得於徵收前先與土地所有人協定收購，倘能取得協議，
    則以協定價格作為買賣價格，而以買賣方式取得需用土地協
    議不成時則以徵收方式辦理。故該補償費之編列，係作為取
    得連同429號土地在內十八筆土地之對價。可為佐證被上訴
    人與陳盤銘間就429號土地之移轉，確有成立買賣契約關係
    ，且被上訴人亦係本於買賣契約關係因出賣人交付而占有使
    用429 號土地。
  (二)退萬步而言，縱認被上訴人為無權占有土地，依民法第943
    條及第944 條規定，亦屬善意占有，並無不當得利可言，遑
    論以429 之2 號土地雖位於林口新市鎮，但因實際尚未利用
    ，仍非常空曠，上訴人請求按申報地價10% 計算不當得利，
    顯屬過高等語。
  (三)併為答辯聲明：駁回上訴（含追加之訴）。
四、被上訴人台北市政府辯稱：系爭土地登記簿係地政機關所核
    發，依其程式及意旨得認作公文書，應推定為真正，是本件
    應由上訴人就「登記原因無效之事實」負舉證之責。而由台
    北縣政府45北府德地一字第21945 號公告，更足證429 號土
    地之買賣契約及土地登記程序均合法。即(一)該函使用「收購
    」一詞之文意應為買賣性質。(二)地政機關對於各種登記之申
    請案件，不僅審查其申請書表證信及手續是否完備外，對於
    種權利異動之原因及意思表示之真偽，均需依法審查，函示
    內既「經核尚無不符，應准予登記。」，自足證當時買賣契
    約確屬合法有效。(三)本件登記係發生於45年間，應適用44年
    3 月19日公布修正之土地法及35年之土地登記規則。依當時
    土地法第52條規定「公有土地之登記，由原保管或使用機關
    囑託該管市、縣地政機關為之，其所有人欄，註明為國有、
    省有、市縣有、或鄉鎮有。」第55條規定「市、縣地政機關
    ，接收聲請或囑託登記之文件，經審查證明無誤，應即公告
    之，其依第53條逕為登記者，亦同。」、第58條規定「依第
    55 條 及第57條所為公告，不得少於二個月。」、土地登記
    規則第58條「地政機關對審查無訛之案件，應公告之，同時
    以書面通知第56條第2 款之權利關係人。前項公告期間，定
    為二個月。」第60條規定「前條登報及揭示，應公告左列事
    項：：」是系爭土地之取得原因不問為價購、徵收或撥用等
    原因，均可依囑託登記方式辦理，非若上訴人所稱買賣關係
    不得以囑託登記方式辦理。(四)又35年10月2 日公布之土地登
    記規則第23條，係規定於通則，而非土地總登記程序中，故
    官署或法定自治機關欲以買賣等一般土地土地權利移轉之原
    因而為土地登記時，亦應依土地登記規則第23條辦理。且因
    44年間之土地法僅於土地總登記章節下規定囑託登記之程序
    ，故囑託程序中依土地法第55條及第58條暨土地登記規則第
    59條及第60條規定辦理，並無不當。另上訴人計算不當得利
    損害金，係依土地法第105 條準用第97條規定，於法亦有違
    誤。蓋前開條文所適用者，為租地建屋之情形，系爭土地並
    建屋之情事存在。且系爭也土地市況荒涼，登記謄本亦載禁
    止移轉、分割、設定負擔、建築改良物之新建、增建、改建
    或重建及採取土石或變更地形，顯見被上訴人根本無法對系
    爭土地為任何使用收益，毫無經濟利益可言，上訴人意以土
    地法之最高限制為請求基準，顯不合理等情。併為答辯聲明
    ：駁回上訴（含追加之訴）。
五、兩造不爭執之事項：
  (一)被繼承人陳盤銘（60年11月11日死亡）之繼承人為上訴人及
    上訴人之母親陳李靜好；嗣陳李靜好於82年6 月7 日死亡後
    ，上訴人為共同繼承人。
  (二)429 號土地原登記為上訴人之被繼承人陳盤銘與訴外人陳炘
    分別共有，所有權應有部分各二分之一。嗣於45年4 月16日
    依台北縣政府（45）北府德地一字第40284 號令囑託新莊地
    政事務所登記為被上訴人所共有，所有權應有部分各二分之
    一，登記原因為「買賣」；發生時間「42年4 月1 日」。前
    開囑託登記令第一項記載「查本府與台北市政府共同收購林
    口鄉○○○段頭湖小段第424 號等十七筆土地代建駐軍營房
    申請囑託登記一案，業經本府以（45）北府德地一字第2194
    5 號公告期滿無異議，自應確定權屬准予登記。」。
  (三)429 之1 、429 之2 及429 之3 號土地，於65年9 月10日自
    429 號土地割而來（嗣91年間429 之4 號土地係分割自429
    號土地而來）。其中429 之2 號土地（被上訴人應有部分各
    四分之一），於91年6 月6 日以繼承為原因各登記四分之一
    予訴外人陳盤谷及陳盤東。其餘429 之2 號土地原登記於台
    北市政府名下應有部分四分之一部分，於92年10月4 日以「
    土地重劃」為登記原因，變更為70號土地（應有部分一百萬
    分之五十九）；原登記於台北縣政府名下應有部分四分之一
    部分，於92年10月5 日以「土地重劃」為登記原因，變更為
    385 號土地（應有部分一百萬分之五十九）；429 之2 號土
    地目前因重劃故不存在。依平均地權條例第62條前段規定「
    市地重劃後，重行分配與原土地所有人之土地，自其分配結
    果確定之日起，視為其原有之土地」，是以被上訴人於市地
    重劃後所取得之土地與原有之土地，法定擬制其同一性。
  (四)上訴人所提出台北縣政府（45）北府德地一字第21945 號公
    告為真正（見本院卷第二宗第98至101 頁）。
  (五)429 號土地於45年4 月16日所為之移轉登記，原則上應適用
    44 年3月19日公布修正之土地法（下稱44年土地法）及35年
    10 月2日公布修正之土地登記規則（下稱35年土地登記規則
    ）。
  (六)429 之2 號土地於81年開始重劃，開始重劃時原供軍營之使
    用已經廢止。429 之2 號土地於重劃完成前之現況為空地。
    重劃完成後取得之70號及385 號土地則分屬文大預定地及機
    關用地（有台北縣政府93年12月17日北府地劃字第09308163
    45號函一份在卷佐），目前為空地被上訴人並未使用。
六、經查：
  (一)按民法有關不動產所有權之變動，依其變動之原因係法律行
    為或其他原因而異其規定（民法第758 條、第759 條參照）
    ，本件被上訴人係於42年4 月1 日以買賣之原因，為所有權
    移轉登記，自屬以法律行為（所謂物權契約）而取得之情形
    ，因此必須所有權人為移轉所有權之意思表示，經取得人同
    意，並辦理登記後始能發生所有權移轉之效果。且不動產物
    權之移轉，應以書面為之，民法第760 條定有明文。此項書
    面，除應依同法第3 條之規定外，固無其他一定之方式。但
    其內容須有移轉特定不動產之所有權或其他物權之意思表示
    ，自不待言（最高法院32年上字第4349號判例意旨參照）。
    又按命令與憲法或法律牴觸者無效，憲法第172 條定有明文
    。查35年土地登記規則係由地政署公布之舊規則，並無法律
    上之依據，故其效力，應有所疑，至多僅屬行政命令。迄於
    64 年 修正土地法時，始於第37條增加第2 項：「土地登記
    規則，由中央地政機關定之。」，而使69年1 月23日以後修
    正之土地登記規則，得到法律之授權，有法律之依據（性質
    屬中央法規標準法第7 條所稱之「授權命令」。）。而民法
    第76 0條規定「不動產物權之移轉或設定，應以書面為之。
    」，既自18年11月30日制定公布，19年5 月5 日施行後迄今
    ，均無變更修正。按諸前開法條規定，35年土地登記規則第
    23條規定「官署或法定自治機關自為權利人，而為土地權利
    之登記時，應取得義務人之承諾書或他項證據，囑託地政機
    關登記之。」之適用前提，自以不抵觸民法第760 條強制規
    定為限，即35年土地登記規則第23條所稱「義務人承諾書或
    他項證據」，其規範意旨自仍應係「物權契約」，且必以書
    面為之為限，先此敘明。
  (二)依台北縣政府（45）北府德地一字第40284 號令第2 項記載
    可悉，台北縣政府囑託新莊地政事務所為本件移轉登記時所
    檢附之文件除「囑託登記清冊」外，尚有「有關證明文件」
    ；再由囑託登記清冊中證明文件欄之記載可知前開令函所指
    有關證明文件僅係「土地權利書狀」等情，有台北市政府所
    提出台北市政府財政局代建營房土地案卷宗原本（43）北市
    財產0311號為佐，經本院審酌其紙質泛黃程度及其上筆墨、
    印文等相關留存跡證結果，可認其年代確已久遠，應無可能
    係臨訟偽製，前開台北市政府所提出台北縣政府製作公文書
    ，應可推認為真正。惟「土地權利書狀」既僅係表彰土地權
    利之證明文件，徒憑提出土地權利書狀，並不足認兩造已有
    物權移轉之合意。
  (三)觀諸兩造不爭執之台北縣政府（45）北府德地一字第2194 5
    號公告，其內容略以：「事由：為本府收購林口土地申辦囑
    託登記一案，特此公告週知由：(1)查本府前與台北市政府共
    同收購本縣林口鄉○○○段424 號等土地十八筆申辦囑託登
    記一案，經核尚無不符應准登記。(2)茲據土地法第55條、第
    58 條 ，暨土地登記規則第59條、第60條之規定抄附該土地
    清單公告週知，如對該項土地有異議者，應於公告日起一個
    月以內，以書面提出理由，並添附有關證明文件逕向本府申
    請辦理，逾期確定權屬依法登記。……。」，公告中所適用
    44 年 土地法第55條及第58條係規定於第3 章「土地總登記
    」章節，於同法其他章節，並無準用規定；而35年土地登記
    規則第59條及第60條則亦同係第2 節「土地總登記程序」章
    節之條文。是以35年土地登記規則第23條之囑託登記，得否
    直接援引土地總登記公告之條文而為公告，已非無疑。且縱
    被上訴人抗辯：35年土地登記規則第23條係規定於通則中，
    礙於44年土地法僅於土地總登記章節下規定囑託登記程序，
    故本件囑託登記依44年土地法第55條、第58條及35年土地登
    記規則第59條、第60條規定辦理並無不當等情屬實。惟本件
    登記之原因依上述既為「買賣」，則以行政命令方式（35年
    土地登記規則第23條），逕規定公告期間屆滿無人異議即得
    囑託登記部分，亦應具有「移轉所有權」意思表示合致之物
    權契約，否則仍係抵觸民法第760 條強制規定應為無效。
  (四)綜上，429 號土地於45年間以「買賣」之原因而為所有權移
    轉登記，台北縣政府並不得別於民法物權編規定，於未提出
    雙方移轉所有權意思表示書面物權契約，逕適用35 年 土地
    登記規則第23條規定直接以單方行為囑託地政機關登記。地
    政機關所為不合法之登記，並不因經過相當時日公告，其瑕
    疵即可補正，變成合法之登記，而發生物權得、喪變更之效
    力。則上訴人主張，自429 號分割出之429 之2 號土地所有
    權（應有部分二分之一）乃至前開土地再因市地重劃台北市
    政府所分得70號土地（應有部分一百萬分之五十九）、台北
    縣政府所分得385 號土地（應有部分一百萬分之五十九）仍
    歸其等所有，依繼承及民法第767 條規定，被上訴人應各將
    70號及385 號應有部分各一百萬分之五十九無效之物權移轉
    登記塗銷，回復登記為上訴人之被繼承人陳盤銘所有，為有
    理由，應予准許。至上訴人併請求被上訴人塗銷429 之2號
    土地（應有部分各四分之一）所有權登記部分，承前所述
    429 之2 號土地既因市地重劃之結果已不存在，且無從回復
    ，上訴人此部分請求自無理由。
  (五)兩造間就系爭土地是否存有買賣契約？被上訴人是否已為價
    金之給付？併此部分舉證責任之分擔等爭點之主張與抗辯。
    或涉買賣債權契約（諾成契約）成立，出賣人有使物權契約
    合法成立之義務；同時履行抗辯權之行使等認定。惟於買受
    人行使請求權並為合法移轉登記前，不動產物權仍未生變。
    是兩造此部分爭點之主張及抗辯，因與本院前開認定之結果
    無涉，爰不再論列說明。
七、按無法律上之原因而受利益，致他人受損害者，應返還其利
    益。雖有法律上之原因，而其後已不存在者，亦同，民法第
    179 條定有明文。依此規定，不當得利之成立要件有三：
    受有利益。致他人受有損害。無法律上之原因。是以倘
    未受有利益，則不發生當或不當之問題更無返還利益之必要
    。此為不當得利與侵權行為不同之點。再按占有為事實，惟
    本於占有既得進而為使用收益，故取得占有並進而為使用者
    應認受有利益。查上訴人主張，被上訴人於起訴前五年（87
    年2 月12日）迄今，繼續無權占有使用429 之2 號土地（或
    市地重劃後所分得土地），獲有相當於租金之利益等情，既
    為被上訴人所否認，自應由上訴人就被上訴人於該段期間有
    繼續使用系爭土地之積極、利己事實，負舉證之責。然就此
    部分，並未據上訴人提出任何證據以供本院審酌，參以，兩
    造對於429 之2 號土地於開始重劃之81年起，原供軍營使用
    之目的已經廢止；429 之2 號土地於重劃完成前之現況為空
    地等情，並無爭執。再由上訴人所提出429 之2 號土地登記
    簿謄本所載「禁止土地移轉、分割、設定負擔、建築改良物
    之新建、增建、改建及採取土石或變更地形」等情反足窺知
    ，被上訴人所抗辯：429 之2 號土地因位於前開市地重劃區
    內，於重劃完成前，依相關法令規定，使用範圍多所限制，
    實際亦未被利用，故非常空曠等語，並非無據。而於重劃完
    成後取得之土地則分屬文大預定地及機關用地，上訴人復未
    再進一步主張被上訴人有何逾越其應有部分使用之不當利得
    （於重劃後，上訴人所有權改以應有部分之形態存在於重劃
    後土地，依民法第818 條規定「各共有人按其應有部分，對
    於共有物之全，部有使用收益之權。」，是以被上訴人縱有
    使用對其他共有人而言，並不當然構成不當得利。），於法
    更有未合。基上，上訴人既無法證明被上訴人於起訴前五年
    起迄今，繼續使用收益系爭土地而獲利益，則上訴人本於不
    當得利法律關係請求被上訴人返還相當於租金之利得，為無
    理由，應予駁回。
八、綜上所述，上訴人本於民法第767 條規定，請求被上訴人塗
    銷429 之2 號土地（應有部分各四分之一）所有權登記，回
    復登記為陳盤銘所有；及不當得利法律關係，請求被上訴人
    各給付上訴人17,550元，及自起訴狀繕本送達翌日起至返還
    土地之日止按月給付上訴人293 元，均為無理由，不應准許
    。其假執行之聲請亦失附麗，應併駁回。原審為上訴人敗訴
    之判決，理由雖有不同，但結論並無二致，仍應認此部分上
    訴為無理由，是上訴意旨就此部分指摘原判決不當，求予廢
    棄改判，為不可取，應予駁回。上訴人另為訴之追加本於繼
    承及民法第767 條法律關係請求台北市政府應將登記於其所
    有70號土地（應有部分一百萬分之五十九）、台北縣政府應
    將登記於其所有385 號土地（應有部分一百萬分之五十九）
    之所有權登記塗銷，回復陳盤銘名義，為有理由，應予准許
    。
九、本件事證已臻明確，兩造其餘之主張、陳述及證據，經本院
    審酌後，認與本件判決結果不生影響，爰不一一論述，附此
    敘明。
十、據上論結，本件上訴為無理由、追加之訴為有理由，依民事
    訴訟法第436 條之1 第3 項、第449 條第2 項、第463 條、
    第79條、第85條第1 項本文，判決如主文。
中　　　華　　　民　　　國　　94年　　5 　月　11      日
                    民事第一庭  審判長法  官  李行一
                                      法  官  許瑞東
                                      法  官  黃信滿
右正本證明與原本無異
不得上訴
中　　　華　　　民　　　國　　94年　　5 　月　11      日
                                      書記官  吳美瑤
